【裁判字號】    90,上易,554
【裁判日期】    900426
【裁判案由】    妨害名譽
【裁判全文】
臺灣高等法院高雄分院刑事判決                      九十年度上易字第五五四號
    上訴人
    即被告    甲○○
右上訴人因妨害名譽案件，不服臺灣高雄地方法院八十九年度易字第四四○一號中華
民國九十年一月十八日第一審判決（起訴案號：臺灣高雄地方法院檢察署八十九年度
偵字第一○一○六號），提起上訴，本院判決如左：
      主      文
上訴駁回。
甲○○緩刑貳年。
      事      實
一、甲○○為乙○○之夫，甲○○前於民國八十八年四月間因細故毆傷其妻乙○○（
    業經判處拘役確定），乙○○因而攜女租屋於高雄縣鳳山市○○街二二二之四號
    五樓生活，詎甲○○因懷疑乙○○與友人李瑞政有曖昧姦情，除分別於八十八年
    九月、八十九年二月及八十九年四月間以抓姦名義三度向警方報案，並會同警員
    至乙○○上址租屋處臨檢外（甲○○告訴乙○○、李瑞政涉嫌妨害家庭罪部部分
    ，業獲不起訴處分確定），期間竟基於公然侮辱人之概括犯意，先後於八十八年
    九月二十四日十八時許（中秋節）及八十九年二月六日上午十時許（農曆過年初
    二），獨自至乙○○前揭租屋處樓下騎樓之公眾得共聞共見之處所，以台語「幹
    你娘」、「討客兄」、「不要臉」、「欠人幹」等足以貶損乙○○社會評價之粗
    鄙言語，公然辱罵乙○○，致乙○○深覺尊嚴受損。
二、案經乙○○訴由臺灣高雄地方法院檢察署檢察官偵查起訴。
      理  由
一、訊據被告甲○○固坦承因懷疑告訴人乙○○與友人李瑞政有姦情，三度會同警員
    至告訴人上址租屋處抓姦，並於右揭時間獨自至告訴人租屋處找告訴人之事實，
    惟矢口否認有以前揭粗鄙言語公然辱罵乙○○犯行，辯稱：我只要求告訴人把小
    孩交給我，及向告訴人說已提出妨害家庭告訴，叫他們小心，沒有講其他云云。
    惟查，右揭犯罪事實，除據告訴人於偵、審中指訴綦詳外，並有證人即告訴人之
    女姚米琪於偵查中陳稱：那時我與呂國誌等人在五樓頂烤肉（指中秋節當日），
    被告來按門鈴要李瑞政下樓，吵了一下，後來他（指被告）就自己在樓下罵說「
    幹你娘」、「不要臉」、「討客兄」，後來一鄰人下樓問他何事找何人，他說找
    五樓一女人帶二女兒討客兄、罵三字經等語，另當時在場聽聞之證人呂國誌、黃
    本原二人於偵查中亦分別陳稱：案發時在姚米琪頂樓烤肉，六點多有人按對講機
    掛斷後樓下有人罵「幹你娘」、「討客兄」三字經等語互核大致相符可佐，參以
    被告甲○○亦自承確有於上揭二時日至上揭處所，期間被告甲○○確因認告訴人
    與友人李瑞政有姦情，曾分別於八十八年九月、八十九年二月及八十九年四月間
    以抓姦名義三度向警方報案並會同警員至告訴人租屋處欲抓姦等事實，除據其自
    承在卷外，且經高雄縣警察局鳳山分局忠孝派出所警員曾裕煌、陳進國於偵查中
    到庭證實，並有警員至告訴人住處臨檢所製作之現場紀錄及被告甲○○指訴告訴
    人與友人李瑞政涉嫌妨害家庭罪（通姦）經檢察官不起訴處分確定之處分書二份
    附卷可稽，足見被告甲○○當時主觀上執意認定告訴人與友人確有姦情，要屬無
    疑，是其會以相近似之「討客兄」、「欠人幹」等粗鄙言語辱罵告訴人，實亦與
    常情無違，被告甲○○前揭所辯，無非事後卸責之詞，無足採信。再查被告甲○
    ○租屋處為公寓式樓房，該公寓之騎樓係屬不特定人或多數人得以出入之場所，
    在該處所為之言詞、舉動，自可為多數人共見共聞，被告在上開場所以台語「幹
    你娘」、「討客兄」、「不要臉」、「欠人幹」等粗鄙言語公然辱罵告訴人，足
    以貶損告訴人之聲譽甚明，事證明確，其犯行已堪認定。
二、核被告甲○○所為，係犯刑法第三百零九條第一項公然侮辱人罪。被告甲○○先
    後二次犯行，時間雖相差半年，惟其原因相同，均係因誤認告訴人與友人有姦情
    而為之，且手段相同，均係於告訴人住處騎樓公然以「幹你娘」、「討客兄」、
    「幹你娘」、「不要臉」等足以貶損告訴人社會評價之粗鄙言語，公然辱罵告訴
    人，所犯又係同一罪名之罪，顯係基於概括犯意反覆為之，應依連續犯之規定以
    一罪論。
三、原審適用刑法第五十六條、第三百零九條第一項、第四十一條，罰金罰鍰提高標
    準條例第一條前段、第二條規定，並審酌被告甲○○為告訴人之夫，不知夫妻相
    處之道，貴在相互尊重、互信互諒，前已有施加暴力傷害告訴人身體經法院判處
    刑罰（拘役四十日）之不良前科，有本院八十八年度鳳簡字第四七四號及八十八
    年簡上字第一二九號刑事判決影本暨臺灣高雄地方法院檢察署刑案資料查註紀錄
    表各一份在卷可稽，竟猶不知收歛悔改，於告訴人獨自在外租屋期間，又懷疑告
    訴人貞潔，三番兩次報警指訴告訴人與友人有曖昧姦情，並先後於告訴人住處騎
    樓以上揭言語辱告訴人，足以貶損告訴人社會上聲譽及地位，犯後仍否認犯罪
    ，不知自我省思、檢討，態度非佳等一切情狀，量處拘役卅日，並諭知如易科罰
    金以三百元折算一日。經核原判決認事用法並無不合，量刑亦屬適當，被告甲○
    ○上訴否認犯罪，為無理由，應予駁回。
四、末查被告甲○○未曾受有期徒刑以上刑之宣告，此有臺灣高雄地方法院檢察署刑
    案資料查註記錄表可稽，其經此次偵、審程序及判刑教訓，當知所警惕而無再犯
    之虞，本院認其所宣告之刑，以暫不執行為適當，爰併予宣告緩刑貳年，以啟自
    新。
據上論結，應依刑事訴訟法第三百六十八條，判決如主文。
本案經檢察官林應華到庭執行職務。
中      華      民      國    九十      年      四      月    二十六    日
                                台灣高等法院高雄分院刑事第八庭
                                        審判長法官
                                              法官
                                              法官
不得上訴
附錄論罪法條
刑法第三百零九條第一項
公然侮辱人者，處拘役或三百元以下罰金。


司法院資訊處製作；財團法人民間司法改革基金會備份。
